臺灣高雄地方法院刑事判決　　　　　　 96年度簡上字第418號
　　公　訴　人　台灣高雄地方法院檢察署檢察官
　　上　訴　人
　　即　被　告　乙○○
　　選任辯護人　黃振銘律師
上列上訴人即被告因違反電子遊戲場業管理條例案件，不服本院
高雄簡易庭中華民國96年4 月11日95年度簡字第7562號第一審刑
事簡易判決（聲請簡易判決處刑案號：95年度偵字第30727 、30
916 號），提起上訴，本院依通常程序為第一審判決如下：
    主  文
原判決撤銷。
乙○○無罪。
    理  由
一、聲請簡易判決處刑（與起訴有同一效力）意旨略以：被告乙○○與甲○○（經台灣高雄地方法院檢察署95年度偵字第28
    318 號為緩起訴處分）分別係位於高雄市○鎮區○○路68號
    「JOJO超商」之負責人、店員，未依電子遊戲場業管理條例
    辦理營利事業登記，竟共同基於經營電子遊戲場業之犯意聯
    絡，自民國95年10月18日起至同年月25日晚上9 時15分止，
    在上開超商，設置摩天輪、5PK 及王牌賽車三合一之電子遊
    戲機3 臺供不特定人益智娛樂。嗣於95年10月25日晚上9 時
    15分許，在該處為警查獲，並扣得電子遊戲機3 臺及儲值卡
    138 張，因認被告乙○○涉有電子遊戲場業管理條例第22條
    之違反未依電子遊戲場業管理條例之規定辦理營利事業登記
    ，不得經營電子遊戲場業之規定之罪嫌。
二、按犯罪事實應依證據認定之，無證據不得認定犯罪事實，又
    不能證明被告犯罪者，應諭知無罪之判決，刑事訴訟法第15
    4 條第2 項、第301 條第1 項分別定有明文。再按犯罪事實
    之認定，應憑證據，如未能發現相當證據，或證據不足以證
    明，自不能以推測或擬制之方法，以為裁判基礎；又認定不
    利於被告之事實，須依積極證據，茍積極證據不足為不利於
    被告事實之認定時，即應為有利於被告之認定，更不必有何
    有利之證據，有最高法院40年台上字第86號、30年上字第81
    6 號判例可資參照。而認定犯罪事實所憑之證據，無論為直
    接證據或間接證據，其為訴訟上之證明，須於通常一般之人
    均不致於有所懷疑，而得確信其為真實之程度者，始得據之
    為有罪之認定，倘其證明尚未達到此一程度，而有合理性懷
    疑之存在時，即無從為有罪之確信，亦有最高法院76年台上
    字第4986號判例足資參酌。再按被告或共犯之自白，不得作
    為有罪判決之唯一證據，仍應調查其他必要之證據，以察其
    是否與事實相符，刑事訴訟法第156條第2項定有明文。
三、檢察官認被告乙○○涉有上開犯行，無非係以：被告乙○○
    於偵查中之自白、證人甲○○於偵查中之結證、證人林慶華
    警詢證述、相片10張、扣案電子遊戲機3 臺、儲值卡138 張
    ，為其論據。訊據被告堅決否認有何違反電子遊戲場業管理
    條例第22條之罪嫌，辯稱：我與標再興等人合夥經營電腦彩
    券之經銷，然標再興等人取得我的身分證影本後，竟一再冒
    用我的名義，違法經營電子遊戲場業，嗣經警查獲時，標再
    興等人均以我為負責人脫罪，並恐嚇我在出庭時要認罪等語
    。辯護意旨略以：JOJO超商所在房屋之承租人及該店之實際
    經營人均非被告，被告係因身分證影本遭標再興等人冒用，
    且於96年1 、2 月間遭標再興等人綁架恐嚇，始於偵訊中自
    白，顯見被告上開偵訊之自白，非出於自由意志，而證人甲○○、丙○○之證述可證明被告並非JOJO超商之實際負責人
    等語。經查：
（一）被告辯稱非JOJO超商實際負責人乙節，而證人即JOJO超商
      所在房屋之出租人丙○○於本院審理終結證稱：該房自在
      95年10月間之承租人是洪忠佑，他從5 、6 年前開始跟我
      租房子，整個出租過程都跟洪忠佑接觸，租金部分我都在
      簽約現場跟他個人決定，我沒有看過在庭被告等語（見本
      院卷第79、80頁）；證人甲○○於本院審理終結證稱：我
      在JOJO超商領了3 個月的薪水才被查獲，該店店長拿乙○○照片給我看，跟我說被告是JOJO超商負責人，並跟我說
      「被查獲時就說照片之人就是負責人」，該店被查獲前我
      沒有跟乙○○講過話，沒有看過JOJO超商店長鄭小姐跟被
      告講過話，查獲當時警察也沒有叫我聯絡負責人到場，我
      的薪水是店長拿給我的，當時應徵係跟店長鄭小姐接洽，
      她當下就決定錄用我，該店日報表給店長看等語（見本院
      卷第81至84頁）。證人丙○○、甲○○與被告素不相識，
      就此部分之證述，當無甘冒偽證風險，而維護被告之舉，
      證人丙○○、甲○○上開證述應可採信。此外，JOJO超商
      所在地址之營利事業登記負責人係洪忠佑；JOJO超商為警
      查獲當時之營業場所臨檢紀錄表上僅有店員甲○○、客人
      林慶華在場乙節，有高雄市政府建設局96年6 月13日高市
      建設二字第0960013180號函及所附資料、高雄市政府警察
      局前鎮分局營業場所臨檢紀錄表在卷可查（見本院卷第44
      -49 頁、警卷），上開事實堪信為真。本件JOJO超商所在
      房屋之承租人係洪忠佑、該店之營利事業登記負責人亦係
      洪忠佑，而JOJO超商內主管人事任用、營業報表之人係店
      長鄭小姐，而JOJO超商為警臨檢當時被告並未到場等情，
      已如前述，倘被告係JOJO超商之實際負責人，何以被告均
      未參與該店經營之人事、財務等重要事項之決定、審核等
      行為，而僅由該店店長以被告之照片告知店員為警查獲時
      逕以照片之人為負責人之說詞，本院認單憑店員甲○○於
      警詢、偵查中之指認，尚難遽認被告係JOJO超商之實際負
      責人，即便被告於偵查中坦承自95年9 月初開始擔任該店
      負責人，然被告上開自白尚查無其他證據足以證明與事實
      相符，被告上開所辯應屬可採，
四、此外，復查無其他積極證據，足資證明被告有何該當公訴人
    所指稱之涉犯電子遊戲場業管理條例第22條之犯行，而被告
    亦不負有證明無罪之義務，本件既不能證明被告犯罪，揆諸
    前揭判例意旨，自應諭知被告無罪之判決。原審疏未詳查，
    遽為被告有罪之判決，要屬未當，被告上訴為有理由，自應
    由本院依刑事訴訟法第455 條之1 第3 項之規定，準用同法
    第369 條第1 項前段之規定，將原判決撤銷改判。另地方法
    院簡易庭對被告為簡易判決處刑後，經提起上訴，而地方法
    院認應為無罪判決之諭知者，依同法第455 條之1 第3 項準
    用第369 條第2 項之規定意旨，應由該地方法院合議庭撤銷
    簡易庭之判決，逕依通常程序審判，最高法院91年度台非字
    第21號判例意旨參照。
五、至於被告在本院審理中就於偵查中何以坦承係JOJO超商之負
    責人部分供稱：我被吳明宗、標再興於96年1 月2 日綁出去
    恐嚇，並丟錢給我，要我認罪，教我在別件案件如何製作警
    詢筆錄，我忘記本件有無叫我認罪，吳明宗1 次拿3 萬元給
    我，說是出庭車馬費，我有叫他拿回去，因為我不收他這個
    錢，他後來有拿回去等語（見本院卷第86反面至88反面頁）
    ，倘被告因受吳明宗等人恐嚇並要求認罪而心生畏懼，被告
    豈敢要求吳明宗等人將交付被告之金錢再收回去，被告上開
    所辯顯與常情有違，被告上開於偵查中之自白，恐涉有使犯
    人隱蔽或頂替之嫌疑，此部分應由檢察官另為適法之處理，
    附此敘明。
據上論斷，應依刑事訴訟法第455 條之1 第1 項、第3 項、第36
4 條、第369 條第1 項前段、第301 條第1 項，判決如主文。
本案經檢察官丁○○到庭執行職務。
中　　華　　民　　國　　96　　年　　12　　月　　26　　日
                刑事第三庭審判長法  官  蔡國卿
                                法  官  蔡書瑜
                                法  官  何佩陵
以上正本證明與原本無異。
如不服本判決，應於收受送達後10日內，向本院提出上訴書狀，
其未敘述上訴之理由者並得於提起上訴後20日內向本院補提理由
書（均須按他造當事人之人數附繕本）。
中　　華　　民　　國　　96　　年　　12　　月　　26　　日
                                書記官  鍾淑美
